【裁判字號】    89,自,611
【裁判日期】    891208
【裁判案由】    詐欺
【裁判全文】
臺灣臺中地方法院刑事判決                          八十九年度自字第六一一號
    自  訴  人  戊○○
    被      告  丙○○
                丁○○
    右  一  人
    選任辯護人  黃勝雄
右列被告因詐欺案件，經自訴人提起自訴，本院判決如左：
    主  文
丁○○無罪。
丙○○自訴不受理。
    理  由
一、自訴意旨略以：被告丙○○、丁○○開設雁揚實業股份有限公司（又名格瑞森服
    飾）專門販賣高級進口服飾，民國（下同）八十五年八月間向自訴人聲稱公司經
    營狀況相當不錯，欲擴大營業急需資金週轉，乃於八十五年八月二十日主動簽發
    面額新台幣（下同）二十萬元、二十萬元、十萬元、九萬五千元、及二十二萬五
    千元不等之支票，由被告二人共同出面向自訴人借款八十二萬元，借款期限至八
    十五年十二月二十日止，言明屆期償還，被告二人利用此方式取得自訴人之信任
    ，使自訴人陷於錯誤而將款項借予被告二人，詎料隔月被告二人旋即將公司頂讓
    他人，而支票屆期經提示皆未獲兌現，自訴人多次嘗試與被告二人聯繫，被告二
    人不但未說明支票退票原因，反避不見面，被告二人顯以擴大營業為藉口，以達
    騙取金錢之目的，因認被告二人所為涉犯刑法第三百三十九條第一項之詐欺罪嫌
    。
二、被告丁○○部分：
(一)按犯罪事實應依證據認定之，無證據不得推定其犯罪事實；又不能證明被告犯罪
    者，應諭知無罪之判決，刑事訴訟法第一百五十四條、第三百零一條第一項分別
    定有明文；且認定不利於被告之事實，須依積極證據，苟積極證據不足為不利於
    被告事實之認定時，即應為有利於被告之認定，更不必有何有利之證據，亦有最
    高法院三十年上字第八一六號判例可資參照。自訴人認被告丁○○涉有上開罪嫌
    ，無非以其持有被告丁○○所簽發面額各為二十萬元之本票、二十萬五千元、十
    萬元及九萬五千元之支票為其論據。本件訊據被告丁○○堅決否認有何詐欺之犯
    行，辯稱：伊並非格瑞森服飾之股東，僅係受僱於丙○○為店員，且與自訴人素
    不相識。亦未曾向自訴人借款，上開面額之支票、本票均係伊借給丙○○使用，
    並非持向自訴人借款，丙○○借票時曾言明屆期會負責將款項存入帳戶，嗣後不
    知何故竟未依約履行入款致遭退票，伊並未施用詐術向自訴人借款等語。
(二)經查，格瑞森服飾係於八十五年六月十九日向台灣省政府建設廳申請設立登記，
    原始股東為董事丙○○、股東吳瑞蓮、張廷瑋、張俊豪及張素卿；八十五年七月
    一日辦理變更登記，股東張素卿退出，改由被告丁○○頂替；八十五年九月二十
    六日又變更登記，董事除由己○○接任，丙○○退為股東外，餘均未變動；嗣於
    八十七年十二月九日即申請解散登記，此有經濟部中部辦公室八十九年十一月一
    日經（八九）中辦三管字第八九０九二０五六號函附卷可查。參與證人甲○○（
    即被告丙○○之妻）於本院訊問中證稱：「．．．為何會成為格瑞森之股東我並
    不清楚．．．．最先我先生有從我公婆處拿了二百萬元開服飾店．．．，股東名
    冊中張俊豪、張廷瑋係我兒子，張素卿係我小姑」等語（見本院卷第一一五頁背
    面）及自訴人提出之名片僅有被告丙○○，而無被告丁○○等情觀之，格瑞森服
    飾自八十五年六月十九日設立登記起至同年九月二十六日變更登記前，股東（含
    董事）之人數雖有五人，惟實際之負責人應為被告丙○○，被告丁○○僅係掛名
    為股東，而非事業之合夥人，否則被告所持有格瑞森服飾對外所用之名片，為何
    僅有被告丙○○，而無被告丁○○。
(三)自訴人雖稱「被告二人於八十五年八月二十日主動簽發支票，共同出面向自訴人
    借款八十二萬元，借款期限至八十五年十二月二十日止，言明屆期償還」（見本
    院卷第二頁之自訴狀），雙方之清償期既約定為八十五年十二月二十日，惟被告
    二人所簽發之票據，到期日卻分別為八十五年九月四日、九月二十日、九月二十
    五日、十一月二十五日、十二月二十日不等，此有該等票據附卷可證（見本院卷
    第五、六、八頁），顯與自訴人所稱之借款期限不同，上述支票是否係自訴人因
    借款予被告，而自被告處取得，已有可疑。又自訴人雖稱其所交付之借款，有些
    由被告丙○○所收受，有些則交由被告丁○○，惟此為被告丁○○所否認，而自
    訴人所雖聲請傳喚之證人乙○○於本院審理中則證稱：「．．．我去時兩個人（
    指被告二人）在場，是什麼關係我不清楚．．．．傅（指自訴人）說要去格瑞森
    買衣服，去時被告二人均在場，我有看到傅拿錢給張（即被告丙○○），當時許
    女（即被告丁○○）在旁邊，正在做什麼事我不記得．．．當晚我有去李先生（
    案外人）家泡茶，很晚了約九點多鐘，被告二人也一起過來泡茶．．．」等語在
    卷（見本院卷第七十五頁背面），是乙○○之證詞僅能證明被告二人私交甚篤，
    但不足以證明被告丁○○亦係格瑞森服飾之合夥人，或被告丁○○曾收受自訴人
    所交付之借款。而被告丁○○既係任職於格瑞森服飾，且與被告丙○○有相當友
    誼（前已述及），被告丁○○出借名下之支票供被告丙○○使用洵屬平常，是被
    告丁○○上開所辯亦不違情理。此外又查無其他積極之證據足以證明被告丁○○
    有何自訴人所指稱之罪嫌，被告丁○○之犯罪尚不足以證明，依首揭之說明，自
    應諭知被告丁○○無罪之判決。
三、被告丙○○部分：
    又被告死亡者，應諭知不受理之判決，並得不經言詞辯論為之，刑事訴訟法第三
    百零三條第五款、第三百零七條，分別定有明文，而此二項規定依刑事訴訟法第
    三百四十三條之規定，於自訴程序中亦有適用。經查本件被告丙○○業於八十九
    年十月二日死亡，此有彰化縣福興鄉戶政事務所之戶籍謄本及被告丙○○之死亡
    證明書一份號附卷可稽。依照上開說明，被告丙○○之部分爰不經言詞辯論，逕
    行諭知不受理之判決。
據上論斷，應依刑事訴訟法第三百四十三條、第三百零一條第一項、三百零三條第五
款、第三百零七條，判決如主文。
中      華      民      國      八十九      年      十二    月    八    日
                                        法  官  蔡  名  曜
右正本證明與原本無異。
如不服本判決，應於送達後十日內向本院提出上訴狀（須附繕本），上訴於台灣高等
法院台中分院。
                                        書記官
中      華      民      國      八十九      年      十二    月   十一   日


司法院資訊處製作；財團法人民間司法改革基金會備份。
